臺灣高等法院刑事判決　　　　　　　　　　　　 九十一年度上易字第三○二二號
　　上　訴　人
　　即　被　告　辛○○　男　四.
右上訴人因違反商標法等案件，不服臺灣基隆地方法院九十一年度易字第二三七號，
中華民國九十一年九月二十五日第一審判決（經檢察官聲請簡易判決處刑（九十一年
度偵字第一七一０號），經認不宜適用簡易判決，改依通常程序判決）提起上訴，本
院判決如左：
    主  文
原判決撤銷。
辛○○意圖欺騙他人，於同一商品、使用近似於他人註冊商標之圖樣，處有期徒刑陸
月，如易科罰金以佰元折算壹日。
扣案之夾克壹仟貳佰柒拾柒件均沒收。
    事  實
一、辛○○係「丁○○○○」負責人，明知「NIKE」商標圖樣（如附圖一所示，商標
    名稱 NIKE &amp; Sw-dosh Design）係必爾斯蘭基股份有限公司（法定代理人：
    Philip H. Knight，該公司名稱以下簡必爾斯蘭基公司）已註冊使用於衣服之商
    標（己○○○號數：第四二０四三七號，專用期間：民國七十七年十一月六日至
    九十八年九月三日），該商標並係聞名世界之著名商標，於八十九年九月間，竟
    意圖欺騙他人，明知其為商標權人，應依經濟部智慧財產局核准其註冊登記在案
    之「LiKE」商標圖樣（如附圖二所示，商標名稱：LiKE設圖己○○○號數：第八
    三五九五號，專用期間：八十八年二月一日至九十四年二月十五日）使用於其所
    申請使用之各種男女衣服之商品上，竟將其經核准註冊登記之商標圖樣略作修改
    成如附圖三所示，使之近似於丙○○○○公司之前開商標圖樣，再委託中國大陸
    福建省不知情之石獅市東區信諾時裝店，將近似於必爾斯蘭基公司前開商標圖樣
    使用於同一商品即夾克上，訂製量產夾克一千三百件後，意圖販賣，於八十九年
    十二月十日，委託不知情之迪杰有限公司（其負責人戊○○業經台灣基隆地方法
    院檢察署以九十年度偵字三二０二號不起訴處分確定），從香港裝櫃，自基隆報
    關輸入（進口報單編號：ＡＡ／八九／八０二六／００一一號），嗣於九十年一
    月九日經警持台灣基隆地方法院檢察署簽發之搜索票在基隆市尚志貨櫃場查獲，
    並扣得仿冒「NIKE」商標圖樣之夾克一千二百七十七件。
二、案經必爾斯蘭基公司訴請台灣基隆地方法院檢察署檢察官偵查起訴。
    理  由
一、上訴人即被告之供述及辯稱：
    訊據上訴人即被告辛○○對於前揭扣案之夾克係其委託不知情中國大陸福建省石
    獅市東區信諾時裝店製造，並委託不知情之迪杰有限公司從香港裝櫃，自基隆報
    關輸入之事實，固不諱言，惟矢口否認有違反商標法之犯行，辯稱：商標法所謂
    近似乃指：「讀音、觀念或外型有一構成近似者而言」，則就觀念與讀音而言，
    乙○○○與甲○○○兩者不但英文意義不同，讀音亦有別，即就外型而論，一般
    商標使用多年後，由於修正或是版面磨損或是為求更加美化等原因，多少都會與
    原先申請註冊之原版略有不同，已不得執此謂伊有意仿冒告訴人之商標且伊之商
    標」設計圖樣始自左上並與英文名字平行，終於英文字之右下角且未超過英文字
    ，而告訴人之勾勾則始自左下且低於英文字，終於英文字之右上角且超過英文字
    ，二者明顯不同，再者伊之整個聯合商標（包含」設計圖及IKE英文字）成長方
    形（商標之底線係與英文字平行），而告訴人之商標則無此種外觀，其勾勾與文
    字成斜線，且給人印象為強調勾勾（其勾勾明顯線條較粗）二者亦顯然有別，是
    伊與告訴人之商標，事實上既有明顯之不同，並無致消費者混同誤認之虞，己無
  仿冒之可言，何況伊所使用之「甲○○○及圖」商標，早於民國八十八年即取得
    註冊在案，多年來從未有任何糾紛，憑何指責伊欺騙他人之意圖？又八十九年九
    月下訂單到大陸成衣廠，委託在大陸福建省石獅市東區信諾時裝店陳文林先生製
    造運動夾克，是下一千三百件的訂單，伊有傳真註冊的商標給大陸的陳文林製造
    在運動夾克上，但陳文林為了製造夾克的整體美，有略為修正，但與伊沒有關係
    ，且伊並沒有看到已印製商標的成品云云。
二、認定犯罪事實所憑之證據及理由：
（一）扣案物品與來源之確認：
      扣案夾克一千二百七十七件係於九十年一月九日經警持台灣基隆地方法院檢察
      署簽發之搜索票在基隆市尚志貨櫃場查獲，有扣押清冊可據，且扣案之一千二
      百七十七件仿冒夾克係由被告任負責人之「丁○○○○」委託中國大陸福建省
      福建省石獅市東區不知情之信諾時裝店量產，於八十九年十二月十日，委託不
      知情之迪杰有限公司負責人戊○○，從香港裝櫃，自基隆報關輸入進口（進口
      報單編號：ＡＡ／八九／八０二六／００一一號），該扣案之一千二百七十七
      件仿冒夾克可雙面穿用，一件零售六百元，批發一件三百八十元，業經被告供
  承無訛，並據迪杰有限公司負責人戊○○，總經理庚○○於偵查中供陳在卷，
      應認被告此部份之自白與事實相符。
（二）告訴人專用之NIKE商標圖樣與扣案夾克所使用之商標圖樣比較：
      被告固於七十四年四月即有甲○○○商標圖樣之構想，於七十四年四月一日經
      中央標準局核發己○○○證（如附圖四所示），嗣於八十八年三月一日核發如
      附圖二所示之甲○○○商標圖樣，有己○○○證二紙可據，惟上開甲○○○商
      標圖樣，其外觀造型與告訴人註冊如附圖一所示之乙○○○商標圖樣，明顯不
      同。本院審理中審判長法官當庭勘驗扣案之仿冒夾克，該夾克可雙面穿用，正
      、反面之左胸部位及正、背面中間均繡有如附圖三所示之甲○○○商標圖樣，
      本院九十一年十二月六日審判筆錄可據，並有附於夾克上的甲○○○商標圖樣
      存卷及該夾克甲○○○商標圖樣相片附卷足憑，就被告經核准之「LIKE及設計
      圖」商標圖樣（如附圖二所示）與其使用於扣案夾克上之圖樣（如附圖三所示
      ）相互比對，不論是「L」之角度或「IKE」之斜度，字形均有不同，被告並未
      依照其己○○○證上之圖樣使用該商標圖樣已至為明顯，已難以一般商標使用
      多年後多少會與原設計有差異藉以諉責。復就告訴人專用之NIKE商標圖樣（如
      附圖一所示）與前揭扣案之夾克所使用之圖樣（如附圖三所示）予以比較，告
      訴人專用之 NIKE商標圖樣，係在斜體大寫之 NIKE英文字母下方，有飛揚之
      Swoosh打勾圖形，而前揭扣案之夾克上所使用之圖樣，係在斜體大寫之 IKE英
      文字母下方打勾，二商標之打勾圖樣，直線與橫線間角度相近（均約六十度角
      ），文字形狀皆為斜體大寫之英文字母，就此客觀事實而言，任何具有普通知
      識經驗之購買人，於購買時施以普通所用之注意，亦有發生混同誤認之虞，自
      可認定二商標外觀近似，而構成近似之商標。本件於檢察官偵查中經送經濟部
      智慧財產局鑑定，亦認定：「商標圖樣之近似，以具有普通知識經驗之購買人
      ，於購買時施以普通所用之注意，有無混同誤認之虞判斷之，為商標法施行細
      則第十五條第一項所規定。本件證物外套商品上所使用之『LIKE設計圖』商標
      圖樣與註冊第四二０四三七號『NIKE &amp; Swoosh Design』商標圖樣，均有
      相同之外文『-IKE』等字母，且前者起首之『Ｌ』字母設計圖構圖意匠與後者
      之勾狀圖相彷彿，異時異地於購買時施以普通所用之注意，易生混淆誤認之虞
      ，依行政審查觀點，應屬近似之商標」有該局九十一年四月八日（九一）智商
      ０九四一字第九一００二七三五九號函附卷足稽。此外並有告訴人商標中華民
      國己○○○證，被告前開己○○○影本各一件，扣案夾克上之圖樣相片二幀及
      夾克一千二百七十七件扣案足證。是被告辛○○辯稱：伊使用之甲○○○商標
      圖樣，業經濟部智慧財產局註冊，與告訴人註冊如附圖一所示之乙○○○商標
      圖樣並非近似，並沒有侵害到乙○○○商標圖樣云云，要無足採。
（三）被告使用扣案夾克之商標圖樣於同一商品，有使消費者產生混同誤認之意圖：
  １、使用扣案夾克之商標圖樣於同一商品：
      查附圖一所示「NIKE」商標圖樣（ 商標名稱NIKE &amp; Sw-dosh Design）係
      必爾斯蘭基公司已註冊之商標（己○○○號數：第四二０四三七號，專用期間
      ：民國七十七年十一月六日至九十八年九月三日），指定使用於衣服商品上，
      而依經濟部智慧財產局核准其註冊登記在案之附圖二所示「LiKE」商標圖樣（
      商標名稱：LiKE設計圖）係被告所經營之丁○○○○申請註冊之商標（己○○○號數：第八三五九五號，專用期間：八十八年二月一日至九十四年二月十五
      日），亦使用於其所申請使用之各種男女衣服之商品上，均有卷附之己○○○
      證在案足據，又附圖三所示之商標圖樣係使用於扣案之一千二百七十七件夾克
      上，有扣案之夾克可證，則被告顯於同一商品使用近似於他人註冊商標之圖樣
      ，告訴代理人陳稱被告係使用近似於必爾斯蘭基公司已註冊商標圖樣之扣案夾
      克與告訴人是同一商品等語（見本院九十一年十二月六日審判筆錄），應屬可
      採。
  ２、被告有使消費者產生混同誤認之意圖：
      查告訴人所專用之NIKE商標，為相關事實及消費者所普遍認知，為著名之商標
      ，在告訴人專用之NIKE商標為一般大眾所共知之情況下，被告未經告訴人授權
      ，並以行銷之目的，使用近似於告訴人之NIKE商標於其所製造並輸入之前揭扣
      案夾克上而為持有，其有使消費者產生混同誤認之意圖，殊為明顯，參以檢察
      官於偵查戊○○被訴違反商標法一案（九十年度偵字第三二０二號）時，曾於
      九十一年四月二十五日以證人身分傳訊被告，訊以：「衣服之字樣是否你授權
      製造商使用？」被告原證稱：「我將己○○○證傳真給他們，請他們依照而作
      ，依照商標圖樣先製板，並且製作樣品，經我看過後，決定是否量產，被查獲
      之貨物，我事先就有看過了」等語，嗣檢察官發現其有違反商標法罪嫌將其改
      列為被告，並於九十一年三月二十二日再度傳訊時，則改稱：「是我委託大陸
      廠商代為生產服飾上之圖樣是我依照自己經智慧財產局審核通過的商標LIKE傳
      真給大陸廠商，依照該圖樣制版，之後我就沒有看過貨物等語。」前後供述不
      一，尤顯情虛，其有意造成與告訴人商標之混淆，使消費者產生混同誤認，而
      有欺騙他人之意圖委無疑義。被告辛○○辯稱：伊已取得經濟部智慧財產局的
      己○○○，沒有侵害乙○○○的商標，本件應該將伊的註冊商標與告訴人丙○○○○公司及被查扣的夾克商標圖樣比對，乙○○○商標圖樣跟伊的甲○○○
      商標圖樣明顯不同，沒有混淆之虞，伊主觀上無犯罪意圖云云），無非卸責之
      詞，要無足採。又被告於本院調查中雖另辯稱：伊是在八十九年九月下訂單到
      大陸成衣廠，委託在大陸的陳文林先生製造運動夾克，伊是下一千三百件的訂
      單，有傳真註冊的商標給大陸的陳文林製造在運動夾克上，但陳文林為了製造
      夾克的整體美，有略為修正，但與伊沒有關係云云（見本院九十一年十二月六
      日審判筆錄），復提出福建省石獅市東區信諾時裝店之陳文林聲明書略謂系爭
      商標乃辛○○先生將其註冊之圖樣傳真給該公司後，由該公司製作成品，成品
      上之商標與原註冊之圖樣略有差異，乃該公司在商標複製打樣時偏差，與辛○○先生無關，並非其指示該公司刻意修改，辛○○先生對之並不知情云云，惟
      所辯及聲明書所載，與上開事實不符，無非事後飾卸及迴護之詞，不足採信。
      另被告於九十年度偵字第三二０二號戊○○被訴違反商標法一案所為之上開證
      詞，已於審理中履行書證調查程序，並予被告充分之辯論機會（見原審卷第五
      十四頁、本院卷第四十一頁），自具證據能力，得採為被告犯罪之證據資料，
      辯護人為被告辯護稱我國法制迄未承認被告得為證人，上開證詞係傳聞證據不
      得採為證據云云，尚無可採。
三、論罪：
    查附圖一所示「NIKE」商標圖樣（ 商標名稱NIKE &amp; Sw-dosh Design）係必
    爾斯蘭基公司已註冊之商標（己○○○號數：第四二０四三七號，專用期間：民
    國七十七年十一月六日至九十八年九月三日），指定使用於衣服商品上，而依經
    濟部智慧財產局核准其註冊登記在案之附圖二所示「LiKE」商標圖樣（商標名稱
    ：LiKE設計圖）係被告所經營之丁○○○○申請註冊之商標（己○○○號數：第
    八三五九五號，專用期間：八十八年二月一日至九十四年二月十五日），亦使用
    於其所申請使用之各種男女衣服之商品上，均有卷附之己○○○證在案足據，又
    附圖三所示之商標圖樣係使用於扣案之一千二百七十七件夾克上，有扣案之夾克
    可證，則被告顯於同一商品使用近似於他人註冊商標之圖樣，委託中國大陸福建
    省不知情之石獅市東區信諾時裝店生產製造後，意圖販賣，委託不知情之迪杰有
    限公司從香港裝櫃，自基隆報關輸入，核被告所為係犯商標法第六十二條第一款
    （原審誤植為第一項）、第六十三條之罪，被告利用不知情之中國大陸福建省石
    獅市東區信諾時裝店製造與告訴人同一商品（即前揭扣案之夾克）上使用近似於
    告訴人註冊之前揭商標圖樣及利用不知情之戊○○將之輸入，為間接正犯，所犯
    兩罪，有方法目的之牽連關係，為牽連犯，應依刑法第五十五條規定，從一重之
    商標法第六十二條第一項第一款之罪處斷。又其於同一時期在扣案夾克一千二百
    七十七件正、反面之左胸部位及正、背面中間均繡有如附圖三所示之甲○○○商
    標圖樣，並輸入進口備供販賣，僅包括的論以一罪。
四、撤銷改判及理由：
    原審予以論罪科刑，固非無見，惟查：附圖一所示「NIKE」商標圖樣（商標名稱
    NIKE &amp; Sw-dosh Design ）係必爾斯蘭基公司已註冊之商標，指定使用於衣
    服商品上，而依經濟部智慧財產局核准其註冊登記在案之附圖二所示「LiKE」商
    標圖樣（商標名稱：LiKE設計圖）係被告所經營之丁○○○○申請註冊之商標，
    亦使用於其所申請使用之各種男女衣服之商品上，均有卷附之己○○○證在案足
    據，又附圖三所示之商標圖樣係使用於扣案之一千二百七十七件夾克上，有扣案
    之夾克及商標圖樣可證，衣服與夾克乃屬同一商品，則被告顯於同一商品使用近
    似於他人註冊商標之圖樣，原審認被告辛○○意圖欺騙他人，使用近似於他人註
    冊商標之圖樣於「類似」商品，顯有未洽。被告上訴意旨否認犯罪，指摘原判決
    不當，固無理由，惟原判決既有可議，自應撤銷改判。
五、科刑及其審酌事項：
    審酌被告之犯罪動機、手段、仿冒行為足以造成我國國際形象之損害，及犯後飾
    詞圖卸等一切情狀，仍量處原審所處之刑，並諭知易科罰金之折算標準。
五、沒收：
    扣案如主文第二項所示之夾克，係被告犯商標法第六十二條第一款之罪所製造、
    輸入之商品，不問屬於犯人與否，均依商標法第六十四條規定宣告沒收。
六、適用法律：
據上論斷，應依刑事訴訟法第三百六十九條第一項前段、第三百六十四條、第二百九
十九條第一項前段，商標法第六十二條第一款、第六十三條、第六十四條，刑法第十
一條前段、第五十五條、第四十一條第一項，罰金罰鍰提高標準條例第二條，判決如
主文。
本案經檢察官陳明光到庭執行職務
中    華    民    國      九十一  年       十二     月      二十七      日
                              臺灣高等法院刑事第二十二庭
                                  審判長法  官  許  正  順
                                        法  官  林  明  俊
                                        法  官  邱  同  印
右正本證明與原本無異。
不得上訴。
                                        書記官  莊  昭  樹
中    華    民    國      九十一  年       十二     月       三十       日
附錄論罪法條：
商標法第六十二條
意圖欺騙他人，有左列情事之一者，處三年以下有期徒刑、拘役或科或併
科新臺幣二十萬元以下罰金：
一  於同一商品或類似商品，使用相同或近似於他人註冊商標之圖樣者。
二  於有關同一商品或類似商品之廣告、標帖、說明書、價目表或其他文
    書，附加相同或近似於他人註冊商標圖樣而陳列或散布者。
商標法第六十三條
明知為前條商品而販賣、意圖販賣而陳列、輸出或輸入者，處一年以下有
期徒刑、拘役或科或併科新臺幣五萬元以下罰金。
